臺灣屏東地方法院民事判決　九十二年度訴字第七七六號
　　原　　　告　台新國際商業銀行股份有限公司
　　法定代理人　丙○○
　　訴訟代理人　乙○○
　　　　　　　　蘇麗華
　　被　　　告　甲○○
當事人間請求清償借款事件，本院於民國九十三年三月十日言詞辯論終結，判決如下
：
    主      文
原告之訴駁回。
訴訟費用由原告負擔。
    事實及理由
一、原告主張：訴外人林秀美於民國八十四年五月二十九日邀同其夫洪勝修為連帶保
    證人，向原告借款新台幣（下同）四百三十一萬元，清償期為九十一年五月二十
    九日，利率按原告基本放款利率機動調整，如未按期繳款，即喪失期限利益，其
    債務視為全部到期。嗣因林秀美要求緩期清償，經覓得被告為連帶保證人，原告
    即於八十七年九月二十五日與林秀美、洪勝修及被告三人簽立分期償還借款債務
    切結書（下稱切結書），約定就林秀美所欠本金四百一十四萬一千六百十五元及
    自八十六年二月二十八日起之利息分期償還，利率固定按年息百分之九計算，如
    有一期未履行，即喪失期限利益，視為全部到期。詎林秀美亦未按期清償，依約
    債務視為全部到期，經原告聲請強制執行，拍賣抵押物求償後，尚積欠本金三百
    六十九萬七千八百元及利息、違約金，爰依連帶保證及普通保證之法律關係，提
    起本件訴訟，並聲明：被告應給付原告三百六十九萬七千八百元及自九十年六月
    六日起至清償日止，按年息百分之九計算之利息，並自九十年七月六日起至清償
    日止，逾期在六月以內按上開利率百分之十計算之利息，逾期超過六月，按上開
    利率百分之二十計算之利息。
二、被告則以：伊在切結書上簽名的意思是要證明洪勝修受僱於伊，每月有收入可供
    林秀美繳納貸款，並不是要保證林秀美所欠債務，且該切結書上並未表示伊要連
    帶負責等語，資為抗辯，並聲明：原告之訴駁回。
三、按稱保證者，謂當事人約定，一方於他方之債務人不履行債務時，由其代負履行
    責任之契約，民法第七百三十九條定有明文，又連帶保証不過保証人喪失保証人
　　先訴及檢索抗辯權，仍不失為保証債務之一種，亦有最高法院四十四年度台上字
　　第一一八二號判例意旨可供參酌，則所謂連帶保證契約之成立，仍應以連帶保証
　　人有同意為保証之意思表示為成立要件。本件原告主張被告為系爭債務之連帶保
　　證人或保證人，被告則否認有保證之意思表示，參照上開說明，保證契約之成立
　　以有同意為保證之意思表示為前提，本件爭點即為：被告有無同意為系爭債務之
　　連帶保證人或保證人？經查：
  (一)系爭切結書上記載「立切結書人林秀美於民國（以下同）八十四年五月二十九日
    邀同洪勝修為連帶保證人，向貴行借款新台幣（以下同）肆佰參拾壹萬元正，卻
    因周轉未盡如意，未能按期清償，目前尚積欠本金四、一四一、六一五元正及自
    八十六年二月二十八日起之利息，特立此切結書，願就前述積欠金額先清償金額
    ．．．（下載分期清償方式）．．．立切結書人若有違約或任何一期（含利息）
    未按期攤還，立切結書人等即喪失期限利益，上開債務即視為全部到期，貴行可
    逕行追訴，立切結書人等絕無異議，特立此切結書為據，且承認原貸款契據仍然
    有效」，並經被告在立切結書人欄下簽名、按捺指印，此有被告不爭執真正之切
    結書一紙附卷可稽。然遍觀切結書全文，並無記載任何「保證」或「連帶保證」
    字樣，而切結書文頭所載立切結書人係林秀美，至文尾則變為「立切結書人等」
    一詞，則簽立切結書之人是否當然同意為保證人，尚非無疑，原告據此主張被告
    簽名於切結書上即表示同意擔任系爭債務之連帶保證人或保證人云云，實屬牽強
    ，不足採取。況民法第二百七十二條第一項規定，連帶債務之成立係以明示為要
    件，本件被告既無任何明示為連帶保證人之意思表示，益證原告主張為不可採。
  (二)又本院依職權傳訊證人林秀美、洪勝修，並隔離訊問後，渠等均證稱：當時洪勝
    修打電話邀被告到林秀美家，被告並不知道自己要擔任連帶保證人，銀行人員說
    簽切結書只是要證明洪勝修有在被告那裡工作而已，簽下去不會有問題等語明確
    （見本院卷第四十九至五十三頁）。證人林宏樵雖證稱：簽切結書時被告知道是
    要當保證人等語，惟其所言與上開二位證人之證詞已有不符，又其自陳當時是要
    問洪勝修是否有在工作，因為有工作才能償還貸款，這樣延期償還才有實益；當
    時只拿切結書與被告對保，對保程序就是拿切結書跟身份證影本核對（見本院卷
    第三十、三一頁）。是其於對保當時是否已明確告知被告擔任保證人一事，被告
    是否出於同意擔任保證人而簽立切結書，均未能證明，參以林宏樵於證述當時仍
    為原告之法務人員，本件係其承辦對保，就本件訴訟結果利害關係密切，實難期
    為公正之陳述，是其所言，即難遽信。
  (三)何況切結書係原告事先打好書面文字才交由證人林宏樵攜至林秀美家中簽立一節
    ，為原告到庭自認無訛，則原告有充分時間製作一份明確記載保證事由之書面契
    約，交由被告簽名，竟未為之；而其身為銀行，保證業務涉其專業領域，當知如
    何慎重對保，以杜絕爭議，竟以切結書而非保證書為之，顯與常情不符，且參照
    切結書內容，亦難認有何保證情事存在。又原告於本件訴訟進行中先是主張連帶
    保證，後主張一般保證，復又主張連帶保證，主張反覆，則其於切結書未記載被
    告為「連帶保證」一節，進而主張被告至少已同意為普通保證之意思表示云云，
    無可採信。原告就此一有利之事實，除切結書與林宏樵之上開證詞外，未能提出
    其他證據以資證明，是其主張自不足採。
四、從而，原告本於連帶保證及普通保證之法律關係，求為判決如聲明所示，為無理
    由，不應准許。
五、據上論結，原告之訴為無理由，依民事訴訟法第七十八條，判決如主文。
中　　　華　　　民　　　國　　九十三　　年　　　三　　　月　　二十四　　日
　　　　　　　　　　　　　　　　　　臺灣屏東地方法院民事第二庭
~B審判長法官　阮世賢
~B法      官　陳松檀
~B法      官　楊中琪
右為正本係照原本作成。
如不服本判決，應於收受送達後二十日內向本院提出上訴書狀。
~B法院書記官　蔡進吉
中　　　華　　　民　　　國　　九十三　　年　　　三　　　月　　二十四　　日
